臺灣高雄地方法院交通事件裁定　　　　 96年度交聲字第915號
原處分機關　高雄市政府
異　議　人　甲○○
上列異議人因聲明異議案件，對於高雄市政府交通局交通事件
裁決中心民國96年9 月17日所為之處分（原處分：高市府交裁字
第裁32-B00000000號），聲明異議，本院裁定如下：
    主  文
原處分關於罰鍰新臺幣伍萬貳仟伍佰元之部分撤銷。
上開撤銷部分不罰。
其餘異議駁回。
    理  由
一、聲明異議意旨略以：異議人即受處分人甲○○於民國94年8
    月18日因酒醉駕車之公共危險部分以經法院判刑確定，並繳
    納罰金新臺幣（下同）48,000元在案，依行政罰法第26條第
    1 項所定之「一事不二罰」原則，自不得再就同一酒後駕車
    行為，重複對異議人處以行政罰；另本案案發日迄今已逾2
    年後，原處分機關始就酒後駕車行為予以裁定處罰，應依道
    路交通管理處罰條例第90條之規定免予執行，爰依法聲明異
    議云云。
二、按行政罰法第26條規定：「一行為同時觸犯刑事法律及違反
    行政法上義務規定者，依刑事法律處罰之。但其行為應處以
    其他種類行政罰或得沒入之物而未經法院宣告沒收者，亦得
    裁處之。前項行為如經不起訴處分或為無罪、免訴、不受理
    、不付審理之裁判確定者，得依違反行政法上義務規定裁處
    之」，明白揭示同一行為不受行政及刑事之雙重處罰之一事
    不二罰」原則。次按道路交通管理處罰條例第35條第1 項第
    1 款規定：汽車駕駛人，駕駛汽車經測試檢定，酒精濃度超
    過規定標準者，處新臺幣1 萬5 千元以上6 萬元以下罰鍰，
    並當場移置保管該汽車及吊扣其駕駛執照1 年；因而肇事致
    人受傷者，並吊扣其駕駛執照2 年；致人重傷或死亡者，吊
    銷其駕駛執照，並不得再考領。前揭道路交通管理處罰條例
    第35條第1 項第1 款規定之處罰內容，係針對行為人違反行
    政法上義務規定之行政罰，且該條例關於一行為同時觸犯刑
    事法律及違反行政法上義務規定者，並無特別規定，倘汽車
    駕駛人以單一酒後駕駛汽車行為，經測試酒精濃度超過規定
    標準，而同時涉有刑法第185 條之3 公共危險罪嫌時，道路
    交通管理處罰機關除有行政罰法第26條第1 項但書得處以其
    他種類行政罰者之情形，而得裁處其他種類行政罰外，關於
    罰鍰部分，應依行政罰法第26條及道路交通管理處罰條例第
    10條規定移送地方法院檢察署處理，不得逕依道路交通管理
    處罰條例第35條第1 項第1 款規定裁處行為人罰鍰之行政罰
    ，以符行政罰法第26條一事不二罰之規定。
三、經查：
（一）異議人於94年8 月18日上午11時許飲用酒類後，已達不能
      安全駕駛動力交通工具程度，嗣於同日下午2 時30分許仍
      駕駛OVY-022 號重型機車行經高雄市前鎮區○○○路402-
      1 號前追撞他車，經警到場處理測得吐氣所含酒精濃度為
      每公升0.98毫克，遭警以異議人顯已涉犯刑法第185 條之
      3 服用酒類致不能安全駕駛動力交通工具而駕駛罪嫌為由
      移送，經臺灣高雄地方法院檢察署檢察官聲請簡易判決處
      刑後（聲請案號：94年度偵字第18813 號），由本院交通
      法庭以94年交簡字第3205號判處罰金銀元16,000元，於95
      年2 月22日確定，同年4 月27日繳納罰金新臺幣48,000元
      執行完畢，為異議人所不爭執，並有本院依職權調取之該
      案卷證資料、判決書與臺灣高等法院被告前案紀錄表1 份
      在卷可稽，是異議人之違規行為，足以認定。
（二）原處分機關因異議人有上開酒精濃度超過規定標準，因而
      肇事致人受傷，復於96年9 月17日，依道路交通管理處罰
      條例第35條第1 項第1 款之規定，裁處異議人罰鍰52,500
      元整，並吊扣駕駛執照24個月一情，有高雄市政府警察局
      高市交警字第B00000000 號舉發違反道路交通管理事件通
      知單、高雄市政府高市府交裁字第裁32-B00000000 號 違
      反道路交通管理事件裁決書附卷可憑；惟原處分機關處就
      異議人同一酒後駕車行為部分，既已移送予檢察官偵辦並
      經本院論罪科刑，業如前述，則依行政罰法第26條第1 項
      前段規定，自不應再處異議人罰鍰，以符合一事不兩罰原
      則，本件異議人以此部分之行政處分業已違反行政罰法第
      26條第1 項規定及「一事不二罰原則」為由，對於罰鍰
      52,500元部分之異議，為有理由。另吊扣駕駛執照屬行政
      罰法所稱其他種類行政罰，依行政罰法第26條第1 項後段
      規定，雖經依刑事法律處罰後，仍得裁處之，是異議人對
      於吊扣駕駛執照部分之異議，自屬無據。
（三）又道路交通管理處罰條例第90條第1 項雖規定，違反本條
      例之行為，自行為成立之日起；行為有連續或繼續之狀態
      者，自行為終了之日起，逾3 個月不得舉發，此係規範舉
      發機關應於3 個月內完成舉發，並非處分機關應於3 個月
      內裁決處分。而本件承辦員警已於94年8 月18日即異議人
      違反本條例行為成立時開立舉發單完成舉發，並由異議人
      簽名收受，有該舉發單在卷可憑，是舉發機關顯已完成舉
      發程序，原處分機關雖於行為成立2 年後之96年9 月17日
      予以裁決，尚無違法之處，異議人誤以「裁決」為「舉發
      」而認
      本件舉發已罹時效並得以免罰，顯有誤會，並不足採。
四、綜上所述，原處分關於裁處異議人52,500元罰鍰之部分，已
    違反「一事不二罰原則」，自應將此部分之裁處撤銷，另為
    不罰之諭知；至就吊扣駕駛執照之裁處，因別有管制目的存
    在而無違誤，故異議人此部分之聲明異議，乃屬無據，自應
    予駁回。
據上論斷，應依道路交通案件處理辦法第19條、第20條，裁定如
主文。
中　　華　　民　　國　　96　　年　　11　　月　　8　　日
                  交通法庭  法　官  梁淑美
以上正本證明與原本無異。
如不服本裁定，應於收受送達後5 日內向本院提出抗告狀。
中　　華　　民　　國　　96　　年　　11　　月　　8 　　日
　　　　　　　　　　　　　　書記官  林麗文
